臺灣高等法院高雄分院刑事判決　　　　94年度上訴字第1361號
上　訴　人
即　被　告　甲○○
上列上訴人因違反毒品危害防制條例案件，不服臺灣屏東地方法
院94年度訴字第280 號中華民國94年7 月29日第一審判決（起訴
案號：臺灣屏東地方法院檢察署94年度毒偵字第772 號），提起
上訴，本院判決如下：
     主  文
上訴駁回。
     事  實
一、甲○○前因施用毒品案件，經臺灣屏東地方法院裁定送臺灣
    屏東看守所附設勒戒處所觀察、勒戒後，經評定認為無繼續
    施用毒品之傾向，於民國91年9 月2 日釋放，並由臺灣屏東
    地方法院檢察署檢察官於同日以91年度毒偵字第931 號不起
    訴處分確定。竟不知悔改，於上開觀察、勒戒執行完畢釋放
    後5 年內，復基於施用第一級毒品海洛因及第二級毒品甲基
    安非他命之犯意，於94年1 月16日20時許，在屏東縣潮州鎮
    ○○里○○路21號住處之廁所內，將海洛因摻入香菸點燃吸
    食煙霧之方式，施用海洛因1 次；及於該時間、地點，再將
    甲基安非他命摻入香菸點燃吸食煙霧之方式，施用甲基安非
    他命1 次。嗣於94年1 月19日18時10分許，在屏東縣萬丹鄉
    ○○路275 號廣安旅社前，因警方見甲○○形跡可疑，而上
    前盤查，其主動申告施用毒品，且同意至警局採尿液送驗。
    嗣尿液檢驗結果，確呈甲基安非他命及嗎啡陽性反應。
二、案經屏東縣警察局屏東分局報告臺灣屏東地方法院檢察署檢
    察官偵查起訴。
    理  由
一、訊據上訴人即被告（下稱被告）甲○○矢口否認有何施用毒
    品犯行，辯稱：警察臨檢時，伊身上並無違禁品，警方竟強
    行帶伊回警局採尿，其辦案方式顯無正當性，伊並無施用毒
    品云云。惟查上揭事實，業據被告甲○○於警詢時（見警卷
    第3 、4 頁）及原審法院行準備程序時（見原審卷第42頁）
    及審判期日（見原審卷第44頁）均坦承不諱。且被告於94年
    1 月19日19時許，經警採集其尿液送驗結果，確呈甲基安非
    他命及嗎啡陽性反應，有臺灣檢驗科技股份有限公司濫用藥
    物尿液檢驗報告1 紙（見警卷第8 頁，雖具傳聞性質，惟檢
    察官及被告於本院言詞辯論終結前均未聲明異議，被告復供
    承該尿液為其所排放無訛，本院審酌該項證據係上開檢驗公
    司依行政院衛生署所定作業程序而以精密之科學實驗而作成
    之檢驗報告，顯無違法取證或其他瑕疵，依刑事訴訟法第15
    9 條之5 規定，認其具證據能力為適當，自得作為證據，附
    此敘明）可稽。而服用海洛因後24小時內約有服用量之80％
    （代謝物嗎啡）排泄於尿液中；服用甲基安非他命24小時內
    約有70％排泄於尿役中。此2 種毒品，其於尿液中排出之最
    長時限，受施用劑量、施用方式、個人體質及其代謝情況等
    因素影響，因個案而異，一般可檢出之最長時間為海洛因服
    用後2 至4 天，甲基安非他命1 至5 天等情，有行政院衛生
    署管制藥品管理局91年10月3 日管檢字第110436號函示明確
    。被告於94年1 月19日為警採尿送驗，既經驗出嗎啡及甲基
    安非他命陽性反應，則其所為94年1 月16日施用毒品之自白
    ，尚在可驗出嗎啡及甲基安非他命之最長時間內，足見其之
    上開自白核與事實相符，自可信為真實。再查被告係因行跡
    可疑，為警盤查後，即主動坦承有施用毒品犯行，並檢驗尿
    液檢驗瓶確認清潔後，主動排放尿液親自捺印封存者，有警
    詢筆錄及本案承辦人即警員胡大宇所出具之偵查報告（見警
    卷第1 頁）可稽，被告所辯已非有據；況如確有其事，其何
    以於案發後逃匿，經原審法院通緝後始到案接受審判？再其
    於原審審理時，對於上開有利事項何以不極力主張、爭辯，
    反而自白全部犯行？被告上開所辯，顯屬事後卸責之詞，不
    足採信。被告前因施用毒品案件，經原審法院裁定送臺灣屏
    東看守所附設勒戒處所觀察、勒戒後，經評定認為無繼續施
    用毒品之傾向，於91年9 月2 日釋放，並由臺灣屏東地方法
    院檢察署檢察官於同日以91年度毒偵字第931 號不起訴處分
    確定，有臺灣高等法院被告前案紀錄表及臺灣屏東地方法院
    檢察署刑案資料查註紀錄表各1 份在卷可憑。是本件事證明
    確，被告犯行洵堪認定。
二、按自首者，係行為人自行申告自己尚未被發覺之犯罪行為，
    而自願接受法院之裁判。是自首之要件，除須行為人所申告
    之內容需為自己所犯之罪，及申告之時機為刑事追訴機關發
    覺犯罪前申告之外，尚須行為人申告後必須自動接受裁判。
    否則，雖有自願接受裁判之意思表示，但事後復拒不到案，
    或逃逸無蹤，則此行為人顯無悔罪投誠之意，而與自首之本
    旨不符，不能成立自首（最高法院93年台上字第550 號判決
    參照）。被告雖於受警盤查時，主動向警供述上開施用毒品
    犯行，並排放尿液供檢驗，有上開胡大宇出具之偵查報告可
    按，顯係對於未發覺之犯罪為主動申告。惟被告為警飭回後
    ，於原審法院審理中，指定94年5 月4 日行第1 次準備程序
    ，乃向被告之住所地「屏東縣潮州鎮○○里○○路21號」送
    達開庭傳票，業經其母94年4 月15日收受該傳票，被告無正
    當理由未依時到庭，原審法院乃依法核發拘票交警執行拘提
    ；嗣警2 次前往拘提後，均經其母稱被告行蹤不詳，原審隨
    即以被告逃匿，於94年5 月26日發布通緝，至同年7 月12日
    始經2 警緝獲到案等情，有送達證書、拘票、通緝書附卷（
    分見原審卷第10、16至18、22至24頁）足憑。被告無正當理
    由拒不到庭接受審判，既經通緝歸案，顯與上開自首之要件
    不符，自不得依刑法第62條前段規定減輕其刑。
三、查海洛因、甲基安非他命係毒品危害防制條例第2 條第2 項
    第1 款、第2 款所稱之第一級毒品及第二級毒品，依法不得
    持有、施用。核被告所為，係犯毒品危害防制條例第10條第
    1 項之施用第一級毒品罪及同條第2 項之施用第二級毒品罪
    。被告持有第一級毒品海洛因及第二級毒品甲基安非他命之
    低度行為，為施用之高度行為所吸收，不另論罪。被告所犯
    上開2 罪間，犯意各別，行為互殊，應予分論併罰。
四、原審認被告罪證明確，因而適用毒品危害防制條例第10條第
    1 項、第2 項，刑法第11條前段、第51條第5 款規定，並審
    酌被告前因施用毒品犯行，經觀察、勒戒後，仍故態復萌，
    無視於毒品對於自身健康之戕害及國家對於杜絕毒品犯罪之
    禁令，惡性非輕，並審酌施用毒品之次數，施用毒品之時間
    ，犯後坦承犯行，態度良好等一切情狀，就其所犯上開2 罪
    分別量處有期徒刑8 月及5 月，並定其應執行之刑1 年。其
    認事用法，核無不合，量刑亦屬允當。被告上訴意旨否認犯
    罪，指摘原判決不當，為無理由，應予駁回。
據上論斷，應依刑事訴訟法第368條，判決如主文。
本案經檢察官許月雲到庭執行職務。
中　　華　　民　　國　　94　　年　　10　　月　　14　　日
                  刑事第四庭    審判長法  官 蕭權閔
                                      法  官 陳吉雄
                                      法  官 林水城
以上正本證明與原本無異。
如不服本判決應於收受本判決後10日內向本院提出上訴書狀，其
未敘述上訴理由者，並得於提起上訴後10日內向本院補提理由書
狀（均須按他造當事人之人數附繕本）「切勿逕送上級法院」。
施用第二級毒品部分不得上訴。
中　　華　　民　　國　　94　　年　　10　　月　　14　　日
　　　　　　　　　　　　　　　　　　　書記官 吳新貞
附錄本判決論罪科刑法條：
毒品危害防制條例第10條
施用第一級毒品者，處6 月以上5 年以下有期徒刑。
施用第二級毒品者，處3 年以下有期徒刑。
